【裁判字號】    92,自,342
【裁判日期】    920619
【裁判案由】    詐欺
【裁判全文】
臺灣臺中地方法院刑事裁定                          九十二年度自字第三四二號
    自  訴  人  甲○○
    被      告  乙○○
右列被告因詐欺案件，經自訴人提起自訴，本院裁定如左：
    主  文
自訴駁回。
    理  由
一、自訴意旨詳如刑事自訴狀影本（如附件）所載。
二、按法院或受命推事（法官）於自訴案件第一次審判期日前訊問及調查結果，如認
    為案件有刑事訴訟法第二百五十二條至第二百五十四條之情形者，得以裁定駁回
    其自訴，刑事訴訟法第三百二十六條第三項定有明文。
三、本件自訴人認被告乙○○涉有刑法第三百三十九條第一項之詐欺取財罪嫌，無非
    以被告參加自訴人召集之互助會（共二十七會，採內標制，每會新臺幣（下同）
    二萬元，底標二千元，每月二十日開標），被告明知無力繳納死會會款，竟基於
    為自己不法所有之意圖，並為騙取自訴人之信賴，故意遲至九十一年二月二十日
    第四會始行標會，共標得合會金四十三萬二千六百元，由自訴人於九十一年二月
    二十三日交付被告；後被告又承前開犯意，於九十一年三月二十日第五會，以會
    員連晨惠之名義借標，共標得合會金四十一萬五千元，由自訴人於同年二十三日
    交付被告；被告為避免自訴人發現其無資力繳交會款，於九十一年十月前均按月
    繳交會款共計三十萬元。詎料，被告自九十一年十一月以後即不見縱影，經自訴
    人遍尋無著，自訴人至此始知受騙。又被告於九十二年二月十八日尋得被告後，
    被告為求脫身，竟另起犯意，佯稱願意自九十二年三月起以每月三萬元分期清償
    剩餘死會會款，並簽發面額均為四萬元之本票十紙，透過滕克強轉交予自訴人，
    致使自訴人再次陷於錯誤而同意被告延期清償，詎被告事後均未依約付款，且又
    遍尋無著，自訴人方知再次受騙，並提出互助會單、同意書二份、本票十紙（以
    上均為影本）為其主要論據。訊據被告對於上揭參加互助會，標得合會金之事實
    固坦承不諱，惟堅決否認有何自訴人指稱之詐欺犯行，辯稱：伊於跟會、標會時
    經濟狀況穩定，標會是為了投資股市，後來伊在股市虧損了三、四十萬元，且又
    失業，方自九十一年十一月起未如期繳納會款，事後簽發本票予自訴人也係誠意
    還款，惟實無能力支付，並無詐欺之意圖等語。
四、按犯罪事實應依證據認定之，無證據不得推定其犯罪事實，刑事訴訟法第一百五
    十四條定有明文。又認定不利於被告之事實，須依積極證據，茍積極證據不足為
    不利於被告事實之認定時，即應為有利於被告之認定，更不必有何有利之證據，
    最高法院著有三十年上字第八一六號判例可資參照。次按，刑法第三百三十九條
    第一項詐欺罪之成立，以意圖為自己或第三人不法之所有，以詐術使人將本人或
    第三人之物交付為要件，所謂以詐術使人交付，必須被詐欺人因其詐術而陷於錯
    誤，若其所用方法不能認為詐術，亦不致使人陷於錯誤，即不構成該罪，最高法
    院四十六年台上字第二六０號著有判例可資參照。
五、經查：
(1)、依自訴意旨所載，被告係於九十一年二月二十日第四會標得合會金四十三萬二千
    六百元；於九十一年三月二十日第五會借用會員連晨惠之名義標得合會金四十一
    萬五千元。雖被告於參加互助會後不久，即標走會款，然按互助會為我國盛行之
    聚資方式，互助會員常係為資金調度週轉而參加互助會，是被告於起會之初第四
    、五會即標走會款，亦與常情相符；又被告得標之標金依常情較之，尚屬相當，
    並無意圖取得會款而惡意提高標金之情事；另參諸被告會款係至九十一年十一月
    起始未如期繳納，期間共已繳納死會會款達三十萬元，若被告確有詐欺之意，豈
    可能支付自訴人達三十萬元之會款？
(2)、被告辯稱跟會、標會之時伊之資力穩定，後來係因投資股市，虧損三、四十萬元
    ，且又失業，因而才無力繳交會款，亦有被告庭呈之各類所得扣繳暨免扣繳憑單
    二紙及華信銀行股票投資帳戶二本附卷可稽。
(3)、再自訴人於本院調查時自承：（有何證據證明被告詐欺你？）被告跟會當時確實
    有穩定工作，他在當少爺，薪水約四萬元，以前他是我帶出來的少爺，我生氣是
    因為他對我這個會不理不睬，當時我們同在寶麗金ＫＴＶ上班，我是執行董事，
    被告是少爺的組長，所以我要他一起存錢，我們想說大家一起存一下錢，這些會
    員都是公司的員工，我是氣他不出面跟我說明一下，因而認定他詐欺等語（見本
    院九十二年五月五日訊問筆錄），自訴人上揭陳述並與證人連晨惠於本院調查時
    到庭證述之情節相符。
(4)、另被告於本院調查時，已積極與自訴人達成民事和解，有和解書一紙在卷足憑，
    是被告於取得會款後，既未立刻逃逸無蹤，仍有繳交會款，且積極與自訴人達成
    和解等情，足徵被告於加入互助會之初，並無詐欺自訴人之意圖。且被告事後簽
    發本票十紙還款，雖未兌現，然其並無施用詐術，而自訴人陷於錯誤而再交付任
    何財物，亦核與詐欺罪之構成要件不符。
(5)、綜合上述，本件被告既無意圖自己不法之所有，而施詐術使人交付財物之情形存
    在，核與刑法第三百三十九條第一項之詐欺取財罪之構成要件尚有未合，自不得
    僅憑自訴人片面之指訴即認被告涉詐欺取財之犯行，本件應屬單純之民事糾葛，
    宜循民事訴訟程序解決，是本件自訴人所提之證據，尚無實據可證被告有詐欺取
    財之事實。此外，本院復查無其他積極證據足資證明被告有自訴人所指之上揭犯
    行，從而本件應屬犯罪嫌疑不足，揆諸首揭法條及判例說明，爰以裁定駁回自訴
    。
據上論斷，應依刑事訴訟法第三百二十六條第三項、第二百五十二條第十款，裁定如
主文。
中      華      民      國    九十二    年      六      月    十九    日
                              臺灣臺中地方法院刑事第六庭
                                  審判長法  官  梁 堯 銘
                                        法  官  莊 深 淵
                                        法  官  洪 堯 讚
右正本證明與原本無異。
如不服本裁定應於送達後五日內向本院提出抗告狀。
                                        書記官
中      華      民      國    九十二    年      六      月    十九    日


司法院資訊處製作；財團法人民間司法改革基金會備份。
